臺灣高等法院刑事判決　　　　　　　 100年度上易字第1557號
上　訴　人
即　被　告　鄭春華
上列上訴人因侵占案件，不服臺灣臺北地方法院100年度易字第
958號，中華民國100年5月31日第一審判決（起訴案號：臺灣臺
北地方法院檢察署100年度偵字第5226號），提起上訴，本院判
決如下：
    主  文
上訴駁回。
    理  由
壹、按不服地方法院之第一審判決而上訴者，應向管轄第二審之
    高等法院為之。上訴書狀應敘述具體理由。上訴書狀未敘述
    上訴理由者，應於上訴期間屆滿後20日內補提理由書於原審
    法院，逾期未補提者，原審法院應定期間先命補正。第二審
    法院認為上訴書狀未敘述理由或上訴有第362條前段之情形
    者，應以判決駁回之。但其情形可以補正而未經原審法院命
    其補正者，審判長應定期間先命補正。刑事訴訟法第361條
    、第367條，分別定有明文。所謂不服第一審判決之具體理
    由，必係依據卷內既有訴訟資料或提出新事證，指摘或表明
    第一審判決有何採證認事、用法或量刑等足以影響判決本旨
    之不當或違法，而構成應予撤銷之具體事由，始克當之（例
    如：依憑證據法則具體指出所採證據何以不具證據能力，或
    依憑卷證資料，明確指出所為證據證明力之判斷如何違背經
    驗、論理法則）；倘僅泛言原判決認定事實錯誤、違背法令
    、量刑失之過重或輕縱，而未依上揭意旨指出具體事由，或
    形式上雖已指出具體事由，然該事由縱使屬實，亦不足以認
    為原判決有何不當或違法者（例如：對不具有調查必要性之
    證據，法院未依聲請調查亦未說明理由，或援用證據不當，
    但除去該證據仍應為同一事實之認定），皆難謂係具體理由
    ，俾與第二審上訴制度旨在請求第二審法院撤銷、變更第一
    審不當或違法之判決，以實現個案救濟之立法目的相契合，
    並節制濫行上訴（最高法院97年度臺上字第892號判決參照
    ）。是以上訴人之上訴書狀或補提之上訴理由書，雖有敘述
    上訴理由，惟並未具體敘述第一審判決有上述違法、不當情
    形，即與未敘述具體理由無異，其所為上訴，即不符合上訴
    之法定要件。
貳、經查，原審以上訴人即被告鄭春華（下稱被告）對於本件犯
    罪事實坦承不諱，核與證人即被害人紀韋萱證述情節大致相
    符，且有內政部警政署航空警察局臺北分局贓物認領保管單
    、監視錄影翻拍照片及近日旅客入出境紀錄查詢等件附卷可
    按，是被告上揭任意性自白與事實相符，堪以採信，認定被
    告於民國100年1月14日下午3時50分許，自大陸地區搭機返
    回金門尚義機場，在機場後機室座位旁，發現紀韋萱所有遺
    失之筆記型電腦一臺（廠牌為華碩、型號為K40IN），竟意
    圖為自己不法之所有，基於侵占遺失物之犯意，易持有為所
    有之意思，將該筆記型電腦一臺侵占入己，嗣因紀韋萱報警
    經內政部警政署航空警察局調閱機場航空站監視錄影畫面，
    始悉上情而循線查獲，而認被告犯刑法第337條侵占遺失物
    罪，並審酌被告並無侵占罪之前案紀錄，有本院被告前案紀
    錄表可佐，素行良好，惟被告拾獲他人遺失之物品，未即交
    還告訴人，所為非是，兼衡被告坦承犯行，尚有悔意等一切
    情狀，量處罰金新臺幣（下同）8仟元，並諭知易服勞役之
    折算標準，且查被告前未曾因故意犯罪受有期徒刑以上刑之
    宣告，此有臺灣高等法院被告前案紀錄表在卷可按，被告經
    此偵審程序，應已知所警惕，信無再犯之虞，因認被告所受
    刑之宣告，以暫不執行為適當，依刑法第74條第1項第1款規
    定，併予宣告緩刑2年。本院認原審已詳敘其所憑證據、認
    定理由及量刑依據。自形式上觀察，原判決無認定事實錯誤
    、量刑瑕疵或違背法令之情形，核其認事用法，並無違誤，
    量刑堪稱妥適。
、本件上訴人即被告不服原判決提起上訴，其上訴理由略以：
    伊不慎拿錯筆記型電腦，找了很多電話才找到告訴人電話，
    聯絡上告訴人後，即告知會以郵寄方式寄到告訴人家，告訴
    人還說郵寄多少錢，她會支付，事後告訴人有打電話給警員
    說電腦已找到，警員到伊家時，伊也跟警員說電腦寄還給告
    訴人，本人現係景文科技大學校友會之理事長及傑出校友，
    有捐獎學金給同學，請求再給被告一次機會，從輕發落云云
    。經查：
一、被告犯有刑法第337條侵占遺失物罪，業經原審綜合相關事
    證，審酌認定綦詳。被告事後雖已將電腦郵寄返還予告訴人
    ，惟尚難以此卸免其侵占罪責。另按刑事審判旨在實現刑罰
    權之分配的正義，故法院對有罪被告之科刑，應符合罪刑相
    當之原則，使輕重得宜，罰當其罪，以契合社會之法律感情
    ，此所以刑法第57條明定科刑時應審酌一切情狀，尤應注意
    該條所列10款事項以為科刑輕重之標準，俾使法院就個案之
    量刑，能斟酌至當。而「量刑輕重係屬事實審法院得依職權
    自由裁量之事項，苟已斟酌刑法第57條各款所列情狀而未逾
    越法定刑度，不得遽指為違法」（最高法院72年度臺上字第
    6696號判例可資參照）。原審已考量刑法第57條各項情況，
    判處罰金8仟元，並以被告未曾受有期徒刑之執行完畢，諭
    知緩刑2年之宣告，原審在適法範圍內行使裁量權，核無違
    法或不當，實屬從輕量刑，尚難謂過重。
二、綜上所述，本件被告上訴意旨再以前詞置辯，且並未指摘原
    審判決有何不當或違法之情形實際存在，其上開辯解，亦無
    足以影響原審判決本旨，而構成應予撤銷之具體事由，核其
    內容非屬具體之上訴理由甚明。是被告上訴理由未能依卷內
    既有訴訟資料或提出新事證，指摘或表明第一審判決有何採
    證認事、用法等足以影響判決本旨之不當或違法，而構成應
    予撤銷之事由，自非屬得上訴第二審之具體理由。再者，本
    院自形式上以觀，認原審判決認事用法並無違法或不當，既
    如前述。揆諸首揭說明，被告提起第二審上訴不合法律上程
    式，爰不經言詞辯論以判決駁回之。
據上論斷，應依刑事訴訟法第367條前段、第372條，判決如主文
。
中    華    民    國   100    年    7     月    15    日
                  刑事第十庭  審判長法  官  宋  祺
                                    法  官  高玉舜
                                    法  官  陳明珠
以上正本證明與原本無異。
不得上訴。
                                    書記官  胡勤義
中    華    民    國   100    年    7     月    18    日